【裁判字號】    89,聲再,457
【裁判日期】    890817
【裁判案由】    聲請再審
【裁判全文】
臺灣高等法院刑事裁定                            八十九年度聲再字第四五七號
    再審聲請人
右列聲請人因傷害等案件，對於本院八十九年度上易字第一八三一號中華民國八十九
年六月三十日確定判決（台灣士林地方法院八十九年度易字第七七號、台灣士林地方
法院檢察署八十九年度偵字第七一九八號），聲請再審，本院裁定如左：
    主  文
再審之聲請駁回。
    理  由
一、按刑事訴訟法第四百二十條規定：有罪之判決確定後，有左列情形之一者，為受
    判決人之利益，得聲請再審：
  (一)原判決所憑之證物已證明其為偽造或變造者。
  (二)原判決所憑之證言、鑑定或通譯已證明其為虛偽者。
  (三)受有罪判決之人，已證明其係被誣告者。
  (四)原判決所憑之通常法院或特別法院之裁判已經確定裁判變更者。
  (五)參與原判決或前審判決或判決前行調查之法官，或參與偵查或起訴之檢察官，因
    該案件犯職務上之罪已經證明者，或因該案件違法失職已受懲戒處分，足以影響
    原判決者。
  (六)因發現確實之新證據，足認受有罪判決之人應受無罪、免訴、免刑或輕於原判決
    所認罪名之判決者。
    前項第一款至第三款及第五款情形之證明，以經判決確定，或其刑事訴訟不能開
    始或續行非因證據不足者為限，得聲請再審。
  The Code Of Criminal Procedure Part V Retril Article 420:
    After a judgment of "Guilty" has become final, a motion for retrial
may be made for the benefit of a sentenced person if one of the following
circumstances exists:
  (1) The original judgment was based upon an exhibit which has been proved
     to have been forged or altered;
  (2) The original judgment was based upon testimony,expert examination,or
     interpretation which has been proved to have been false;
  (3) The person who rceived the judgment of "Guilty" has been proved to
     have been maliciously accused;
  (4) The decision of an ordinary or special court upon which the original
     judgment was based has been altered by a final decision;
  (5) One of the judges who took part in the original or former judgment or
     in an investigation before judgment or one of the public prosecutor
     who took part in an investigation or prosecution has been proved to
     have been guilty of malfeasance in office in connection with the case
     ;
  (6) Definite new evidence has been discovered that a person who received
     the judgment of "Guilty" should have been adjudged "No Guilty",
     "Exempt from Prosecution","Exempt from Punishment",or that his
     offense was less serious than the one established in the original
     judgment.
    A motion for retrial may be made upon the proof of the circumstance
specified in one of the Items 1 through 3 and Item 5 of the preceding
paragraph only if the judgment has become final or if it is impossible to
begin or continue criminal proceedings for a reason other than lack of
evidence.
二、次按刑事訴訟法第四百二十一條規定，不得上訴於第三審法院之案件，除前條規
    定外，其經第二審確定之有罪判決，如就足生影響於判決之重要證據漏未審酌者
    ，亦得為受判決人之利益，聲請再審。所謂漏未審酌乃指第二審判決前已發現而
    提出之證據，未予審酌而言，苟被捨棄之證據，已於理由內敘明其捨棄之理由者
    ，即非漏未審酌。又所謂重要證據，必須該證據已足認定受判決人應受無罪、或
    免訴、或輕於原審所認定之罪名方可，如不足以推翻原審所認定罪刑之證據，即
    非足生影響於原判決之重要證據。而該證據既須「足生影響於判決」，自係指就
    該證據之本身形式上觀察，毋須經調查程序，已顯然可認為足以動搖原確定之判
    決而言。
  The Code Of Criminal Procedure Part V Retril Article 421:
    Except as provided in the preceding article, a motion for retrial may
be made for the benefit of a person who receives a judgment in a case
which may not be appealed to the court of third instance if the final
judgment of "Guilty" by the court of second instance failed to consider
important evidence sufficient to have affected the judgment.
三、查原確定判決之所以認定聲請人應成立刑法第三百零四條第一項之罪，係以：聲
    請人即被告於民國八十八年六月二十六日凌晨三時三十分許，在臺北市○○區○
    ○路二二六號五樓之五住處，為阻止告訴人羅修愔著裝外出求援，以腳踩踏牛仔
    褲阻止告訴人穿著之權利，造成告訴人受有如事實欄所示之傷害，牛仔褲並因之
    撕裂等情，已據告訴人指訴詳盡，並經案發時在場之被告之女羅錦棠證述：「（
    是否記得你在去年六月間你爸爸曾在半夜叫醒你們，後來你媽要穿衣服出去，你
    爸爸不准的事情）有的。（當晚你母親要穿上牛仔褲，你父親是否有用力去拉扯
    ）有的，我記得褲子有撕裂，當時我爸爸是用腳去踩褲子，當天我媽有要出去，
    可能是要去報警」等語無異（見第一審八十九年二月二十二日訊問筆錄），復有
    臺灣省立新竹醫院八十八年六月二十九日診斷證明書影本乙紙附卷可稽。且被告
    亦不諱言於告訴人著裝時，以腳踩踏告訴人欲行穿著之牛仔褲加以阻止等語（見
    第一審八十九年元月二十六日訊問筆錄），而告訴人所欲穿著之牛仔褲確因外力
    造成該褲前方拉鍊左邊接近褲襠處之縱長約七公分之撕裂破損乙節，亦經第一審
    當庭勘驗屬實，有第一審八十九年三月十日審判筆錄及所附照片在卷為憑，足見
    告訴人指訴之情節與事實相符，應堪採信。且查：本件係被告於深夜喚醒熟睡之
    告訴人質問法院文書內容，並因被告腳踏告訴人牛仔褲而肇致。再者，告訴人於
    案發當時未以行動電話及時報警，或立即至附近醫院就醫，且於事隔三、四日後
    始至臺灣省立新竹醫院就醫，乃係基於個人之考量，要難遽以推定其所指訴之情
    節與事實不符。又被告以前開強暴方法妨害告訴人行使權利，本身即難謂係正當
    權利之行使。至被告提出之錄音帶及其內容，因與本案無直接關連，亦無審酌之
    必要，附此敘明。本件事證明確，被告犯行堪以認定等語為其論據。此有本院八
    十九年度上易字第一八三一號刑事判決在卷可證。
四、聲請意旨以：（一）聲請人係為防止告訴人羅修愔作出傷害自己之動作，為基於
    保護告訴人之意思而踩住告訴人之褲子避免其離去，並非以強暴脅迫之意思阻止
    告訴人離去。證人即兩造之女兒錦棠所言係受母親即告訴人之影響，並不實在，
    且以錦棠當時所在位置，並不能看見兩造間之舉動。（二）聲請人於民國八十八
    年九月七日即已搬出起訴書所示地址，有臺灣士林地方法院民事暫時保護令命聲
    請人遷出之裁定可按，告訴人羅修愔與其律師明知聲請人之住址，卻故意給檢察
    署錯誤之住址，使聲請人無法於偵查中應訊，致遭以傷害罪提起公訴。（三）告
    訴人羅修愔未經聲請人同意更改聲請人之名字，又聲請人尋求法院之幫助，卻未
    獲任何回應。法院不採聲請人之答辯，致錯認整個事件之始末。聲請人並無判決
    所示之犯行，所為應為不罰云云。
五、經查：本院原確定判決，已就本件再審聲請人即被告所犯強制罪之理由敘述甚詳
    ，本院前揭原確定判決依調查證據所得，而認定聲請人確有強制罪之犯行，其證
    據之斟酌取捨，並無違背一般經驗法則及論理法則之情事，聲請人於判決確定前
    之答辯，為原判決所摒棄不採，原審已詳為說明理由。聲請人所提出之各節，不
    足以推翻原確定判決所憑以定罪之證據，亦即非屬足生影響於原判決之重要證據
    。故原確定判決縱使未於理由內詳加指駁，上開證據亦不足認定受判決人應受無
    罪、免訴、或輕於原審所認定之罪名，依首揭之說明，自非屬重要證據漏未審酌
    。
六、綜上所述，聲請人所舉各項理由，或屬法律見解之爭執或與聲請人犯罪之成立無
    涉，均非屬刑事訴訟法第四百二十一條所謂重要證據漏未審酌之再審事由，其再
    審之聲請，核無理由，應予駁回。
據上論結，應依事訴訟法第四百三十四條第一項裁定如主文。
中    華    民    國    八十九    年        八        月      十七      日
                            台灣高等法院刑事第二十庭
                                審判長法  官  王  炳  梁
                                      法  官  黃  瑞  華
                                      法  官  余  來  炎
右正本證明與原本無異。
不得抗告。
                                      書記官  潘  大  鵬
中    華    民    國    八十九    年        八        月      二十一    日


司法院資訊處製作；財團法人民間司法改革基金會備份。
